臺灣士林地方法院交通事件裁定　　　　 96年度交聲字第409號
原處分機關　交通部公路總局台北區監理所
受處分人　　甲○○
上列異議人即受處分人因違反道路交通管理處罰條例案件，對於
交通部公路總局台北區監理所中華民國96年3 月26日所為之處分
（原處分案號：北監自裁字第裁00-000000000號），聲明異議，
本院裁定如下：
    主  文
原處分撤銷。
甲○○汽車駕駛人，未領有駕駛執照駕駛小型車，處罰鍰新台幣
捌仟肆佰元。
    理  由
一、按行為後法律或自治條例有變更者，適用行政機關最初裁處
    時之法律或自治條例。但裁罰前之法律或自治條例有利於受
    處罰者，適用最有利於受處罰者之規定，行政罰法第5 條定
    有明文。又道路交通管理處罰條例所定罰鍰、吊扣、吊銷證
    照、記點之裁罰，係屬行政罰法中所稱行政罰之性質，是有
    上開行政罰法第5 條規定之適用。本件異議人違規行為後，
    道路交通管理處罰條例第21條業於94年12月28日修正公布，
    自95年7 月1 日施行。修正施行前道路交通管理處罰條例第
    21條第1 項原規定：「汽車駕駛人，有左列情形之一者，處
    新臺幣（下同）6000元以上12000 元以下罰鍰，並當場禁止
    其駕駛及扣留其車輛牌照」，第1 款原規定「一、未領有駕
    駛執照駕車者。」，修正施行後道路交通管理處罰條例第21
    條第1 項則規定：「汽車駕駛人，有下列情形之一者，處新
    臺幣6000元以上12000 元以下罰鍰，並當場禁止其駕駛」，
    第1 款規定更改為「未領有駕駛執照駕駛小型車或機器腳踏
    車。」。比較修正前後之文字多有更動，雖其罰鍰數額不變
    ，但該條例修正施行前，同條第1 項有「扣留其汽車牌照」
    之規定，同條第3 項針對第1 項第1 款行為，更有「未滿18
    歲之人違反第1 項第1 款規定者，汽車駕駛人及其法定代理
    人或監護人，應同時施以道路交通安全講習。經再通知無正
    當理由仍不參加者，吊扣其汽車牌照」之規定，較諸修正施
    行後之規定顯然較為嚴格。綜合比較以觀，應依前述行政罰
    法第5 條，適用原處分機關裁處時之規定，合先敘明。
二、原處分意旨略以：異議人即受處分人於95年4 月3 日下午2
    時35分許，駕駛車牌號碼7293-DL 號自用小客車，行經中央
    北路（原裁決書載為中山北路，應予更正）4 段318 號前，
    因未繫安全帶，為警當場舉發，嗣主管機關查知異議人之駕
    駛執照業由主管機關逕行註銷，自93年12月19日起一年內不
    得重新考領駕駛執照（自94年12月9 日起始得重新考領），
    竟未重新考領駕照，仍於95年4 月3 日駕駛汽車；台北區監
    理所乃於95年6 月1 日另製單舉發其於前述時地「未領有駕
    駛執照駕車」之交通違規。經異議人於應到案日期前於95年
    6 月19日到案陳述意見，原處分機關爰依道路交通管理處罰
    條例第21條第1 項第1 款之規定，裁處異議人罰鍰新台幣
    12000 元。
三、異議人即受處分人聲明異議意旨略以：(1)異議人前於93年7
    月13日在臺北市○○○路○ 段因「在多車道不依規定駕車」
    之違規遭舉發，經原處分機關以北監自裁字第裁40-A5J8016
    93號裁決書處罰鍰1800元，並記違規點數3 點，但前案裁決
    書由不識字之家人簽收，異議人並不知情，以致在93年12月
    19日（誤寫為17日）遭易處吊銷駕駛執照。(2)伊遭吊銷駕照
    後，即未曾再開車，本件裁決書內容並非事實云云。
四、然查：
  (1)按行政處分係指行政機關就公法上具體事件所為之決定或其
    他公權力措施而對外直接發生法律效果之單方行政行為；書
    面之行政處分自送達相對人及已知之利害關係人起，依送達
    之內容對其發生效力；行政處分未經撤銷、廢止，或未因其
    他事由而失效者，其效力繼續存在，行政程序法第92條第1
    項、第110 條第1 項前段、第3 項分別定有明文。是行政處
    分有效成立後，對外直接發生存續力、構成要件效力及確認
    效力，從而行政處分未經撤銷、廢止或未因其他事由而失效
    前，應認該行政處分自始合法有效、繼續存在。查異議人93
    年間之前案交通違規，經交通部公路總局台北區監理所於93
    年11月3 日以北監自裁字第裁40-A5J 801693 號裁決書裁處
    後，業合法送達異議人戶籍地，然異議人未繳納罰鍰、或繳
    送駕駛執照，亦未聲明就前案裁決異議等情，為異議人所不
    爭，且有該裁決書影本、郵件收件回執影本附卷可稽。前案
    裁決書既已載明受處分人、原舉發通知單號碼、車牌種類及
    牌照號碼、駕駛執照、住址、違規時間、違規地點、原舉發
    通知單應到案日期、舉發單位、舉發違規事實及逾期不繳納
    罰款應予註銷駕駛執照之法律效果等，並合法送達生效，且
    未據受處分人聲明異議，則於該處分未經撤銷、廢止或未因
    其他事由而失效前，應認該行政處分自始合法有效、繼續存
    在，而對外直接發生存續力、構成要件效力及確認效力。是
    主管機關依上開有效、確定之處分內容，於93年12月19日起
    易處吊銷，並逕行註銷駕照（自93年12月19日起一年內不得
    重新考領駕駛執照，自94年12月19日起始得重新考領），應
    認於法無違。異議人於上開駕照註銷一年後，未重新考領，
    自屬未領有駕駛執照之情形，先予說明。異議人空言辯稱；
    前案裁決由不識字之家人簽收，其不知情云云，仍不足影響
    前裁決已確定生效之事實。
  (2)本件異議人於95年4 月3 日下午2 時35分行經上址，因未繫
    安全帶之違規，為警舉當場舉發。嗣經主管機關查知異議人
    之駕駛執照業經註銷，且未重新考領，乃於95年6 月1 日依
    違反道路交通管理事件統一裁罰基準及處理細則第6 條第2
    項規定，另行依職權製單舉發其於前述時地未領有駕駛執照
    駕車之違規，此分別有臺北市政府警察局北市警交字第
    AEU177224 號舉發違反道路交通管理事件事件通知單、交通
    部公路總局台北區監理所北監字第400038160 號舉發道路交
    通管理事件通知單影本在卷可按。查異議人於95年4 月3 日
    駕駛汽車未繫安全帶，為警當場舉發之臺北市政府警察局北
    市警交字第AEU177224 號舉發違反道路交通管理事件事件通
    知單，業經異議人甲○○當場於「受收受通知聯者簽章欄」
    簽收無訛，有上述通知單影本可憑，足見異議人確於駕駛執
    照遭註銷一年後，未重新考領駕駛執照，而於95年4 月3 日
    駕駛汽車無誤。異議人空言辯稱：駕駛執照遭吊銷後即未曾
    再駕車云云，委無足採。
五、綜上所述，異議人所辯，要無足採，其有道路交通管理處罰
    條例第21條第1 項第1 款未領有駕駛執照駕駛小型車之違規
    事實甚明；原處分機關援引首揭規定，對異議人裁處罰鍰
    12000 元，固非無據。惟異議人於交通部公路總局台北區監
    理所北監字第400038160 號舉發道路交通管理事件通知單指
    定之應到案日期95年7 月1 日前，業於95年6 月19日到案陳
    述意見，並經交通部公路總局台北區監理所查覆其95年6 月
    19日申訴書，此有交通部公路總局台北區監理所95年6 月21
    日北監自字第0951009138號函附卷可考；是原處分機關以異
    議人逾越應到案期限60日以上而裁處罰鍰12000 元，即有違
    誤。從而，異議人之異議雖無理由，然原處分既有前開瑕疵
    可指，即屬無可維持，本院自應予撤銷，另依道路交通管理
    處罰條例第21條第1 項第1 款規定、及違反道路交通管理事
    件統一裁罰基準表，裁罰如主文第2 項所示，以資適法。
六、應依道路交通案件處理辦法第20條前段，裁定如主文。
中　　華　　民　　國　　96　　年　　5 　　月　　31　　日
                  交通法庭法  官     朱瑞娟
以上正本證明與原本無異。
如不服本裁定，應於裁定送達後5 日內，向本院提出抗告狀。
                          書記官     賴麗容
中　　華　　民　　國　　96　　年　　5 　　月　　31　　日
